臺灣高雄地方法院刑事判決　　　　　　　100年度訴字第737號
公　訴　人　臺灣高雄地方法院檢察署檢察官
被　　　告　殷室平
指定辯護人　本院公設辯護人黃秋葉　
上列被告因公共危險等案件，經檢察官提起公訴（100 年度偵字
第7693號、100 年度少連偵字第43號），本院判決如下：
    主  文
殷室平犯竊盜罪，處有期徒刑肆月；又放火燒燬現供人使用之住
宅未遂，處有期徒刑肆年；又犯恐嚇危害安全罪，處有期徒刑伍
月。應執行有期徒刑肆年陸月。
    事  實
一、殷室平因於民國99年10月9 日下午5 時許，騎乘機車行駛在
    高雄市○○區○○路與同盟路口處時，與真實姓名年籍不詳
    之成年男子所駕駛之小客車發生擦撞而致人車倒地，遂心生
    不滿，一路尾隨該男子至高雄市新興區○○○路42號李俊德
    住處前欲尋其理論，然因該男子下車後立即進入屋內而暫時
    作罷；詎殷室平為謀報復，先於翌日（即10日）凌晨某時許
    ，騎車前往高雄市○○區○○路與青年路口之加油站，購買
    新臺幣50元之無鉛汽油，再返回其位於高雄市○○區○○路
    62巷3 號「新光諾貝爾」大樓之租屋處，將上開所購買之無
    鉛汽油分別置入4 瓶海尼根啤酒玻璃瓶內，並以衛生紙塞入
    瓶口，作為燃燒瓶內汽油之引信，再以黑色膠帶纏封瓶口，
    復於該日上午6 時許，攜帶該4 瓶玻璃瓶至「新光諾貝爾」
    大樓地下B2停車場，見林麗卿所有車牌號碼XZT-378 號普通
    重型機車停放在該處，竟意圖為自己不法之所有，以自備之
    機車鑰匙插入鑰匙孔，破壞該車車鎖（毀損部分未據告訴）
    並轉動電門發動機車而竊取之，得手後即騎乘該車前往李俊
    德上開住處，旋於該日上午6 時43分許抵達後，明知上開住
    處係現供人使用之住宅，亦知悉上開玻璃瓶口之衛生紙經引
    燃後，在持續燃燒之過程中，高溫若觸及瓶內汽油，將引發
    火災，且因玻璃瓶摔破後，其內汽油油漬四處噴濺，將造成
    延燒擴至所觸及之物品，而有燒燬現供人使用之住宅之可能
    ，竟仍基於放火燒燬現供人使用住宅之犯意，點火引燃上開
    4 瓶玻璃瓶口之衛生紙，並分別朝李俊德上址住宅之外牆、
    騎樓扔擲，著手實行放火行為，幸因前開汽油瓶口原經點燃
    之衛生紙之火苗於空中熄滅，致未引爆，始未釀成災害。嗣
    李俊德報警處理，經警調閱監視器錄影畫面，始循線查獲上
    情。
二、殷室平因於99年10月17日晚上某時許，在高雄市鼓山區瑞豐
    夜市附近某處與人發生肢體衝突，竟於返家後將西瓜刀1 把
    藏放於白色盒子中，並聯絡不知情之廖忠義至高雄市○○○
    路與華夏路口處見面，隨後廖忠義偕友人縣緯益（所涉殺人
    未遂罪嫌，於100 年4 月1 日另經臺灣高雄少年法院以100
    年少調字第205 號裁定不付審理）至該處與殷室平見面，殷
    室平即要求縣緯益騎乘機車載其前往瑞豐夜市，縣緯益應允
    後，2 人旋共乘機車，於該日晚上11時40分許，行經高雄市
    ○○區○○路與華夏路口處時，適王啟益亦騎乘機車行經該
    處，殷室平因認王啟益疑似稍早與其發生肢體衝突之人，竟
    基於恐嚇危害他人安全之犯意，自其所攜帶之白色盒子中抽
    出上開西瓜刀1 把，衝向王啟益並作勢揮刀砍向王啟益，以
    此加害於他人生命、身體之方式，使王啟益心生畏懼，致生
    危害於安全；嗣王啟益騎車閃躲並迅速離開現場，報警處理
    後，經警調閱監視器錄影畫面，始循線查悉上開事實。
三、案經林麗卿、李俊德訴由高雄市政府警察局新興分局及王啟
    益訴由高雄市政府警察局鼓山分局分別報請臺灣高雄地方法
    院檢察署檢察官偵查起訴。
    理  由
壹、證據能力部分：
一、按被告以外之人於審判外之言詞或書面陳述，除法律有規定
    者外，不得作為證據，刑事訴訟法第159 條第1 項定有明文
    。查本案證人李俊德於警詢時之證述，係屬被告以外之人於
    審判外之言詞陳述，性質上屬於傳聞證據，被告殷室平於本
    院行準備程序時否認其證據能力，且無同法第159 條之3 所
    規定之情事，是依前揭法條意旨，自不具證據能力。
二、次按被告以外之人於審判外之陳述，雖不符前4 條之規定，
    而經當事人於審判程序同意作為證據，法院審酌該言詞陳述
    或書面陳述作成時之情況，認為適當者，亦得為證據；當事
    人、代理人或辯護人於法院調查證據時，知有第159 條第1
    項不得為證據之情形，而未於言詞辯論終結前聲明異議者，
    視為有前項之同意，刑事訴訟法第159 條之5 亦有明文。本
    件以下所引用之各項供述證據，除前開所述部分外，因檢察
    官、被告及辯護人均未於言詞辯論終結前聲明異議，本院審
    酌前開證據作成或取得時之狀況，並無違法或不當情事，復
    經本院於審判期日依法進行調查、辯論，應均具證據能力，
    合先敘明。
貳、實體部分：
一、訊據被告殷室平固坦承有於前揭時、地竊取機車及持西瓜刀
    恐嚇他人，並有購買汽油放入玻璃瓶內，再於上開時、地扔
    擲玻璃瓶，惟矢口否認有何放火燒燬現供人使用之住宅未遂
    之犯行，辯稱：伊沒有把可點燃的芯塞在瓶口裡面，伊有拿
    絕緣膠帶把瓶口封起來，再把衛生紙纏上去，伊只是要嚇唬
    對方，沒有要放火燒燬的意思云云。經查：
  (一)就上開犯罪事實一被告扔擲內含無鉛汽油之玻璃瓶之起因、
    竊取林麗卿所有之機車，及購買無鉛汽油放入上開4 瓶海尼
    根啤酒玻璃瓶內，再於前揭時、地點燃瓶口之衛生紙，並分
    別朝李俊德上址住宅之外牆、騎樓扔擲該玻璃瓶，因前開汽
    油瓶口原經點燃之衛生紙之火苗於空中熄滅，致汽油瓶未引
    爆等事實，業據被告坦承不諱（100 年度偵字第7693號卷【
    下稱偵二卷】第4 頁及其反面、第19頁及其反面、第86頁至
    第87頁、第97頁，本院審訴卷第40頁至第41頁，本院訴字卷
    第35頁、第60頁、第61頁），核與證人高世文、林麗卿於警
    詢之證述情節相符（見偵二卷第29頁及其反面、第102 頁至
    第103 頁），並有監視器錄影畫面翻拍照片33張、失車─案
    件基本資料詳細畫面報表、失車─唯讀案件基本資料、高雄
    市政府警察局編號Ｚ00000000000000 號車輛尋獲電腦輸入單
    、高雄市政府警察局新興分局現場勘查案件卷宗、高雄市政
    府警察局新興分局中正三路派出所受理刑事案件報案三聯單
    、李俊德住宅遭擲汽油彈案現場補充報告、車輛詳細資料報
    表附卷可稽（見偵二卷第8 頁至第14頁、第23頁至第24頁、
    第26頁、第62頁至第72頁、第94頁至第95頁、第106 頁至第
    108 頁、第110 頁），是上開事實應堪認定。
  (二)被告雖就燒燬現供人使用之住宅未遂之部分以前詞置辯，另
    辯護人辯護意旨亦稱：被告應知高空長距離丟擲汽油彈，火
    苗容易在空中熄滅，其威力及燃燒力必遞減，苟被告確有放
    火燒燬住宅及自小客車之故意，應會短距離直接朝住宅及車
    子丟擲，以被告高空丟擲汽油彈及汽油只裝了2 分之1 滿之
    舉動，可證被告無放火燒燬住宅及自小客車之故意，僅具恐
    嚇意味，再從現場燃燒情形來看，現場2 樓外牆及3 樓外牆
    只是有遭汽油彈丟擲痕跡，汽油彈未引爆，汽油彈散落位置
    無易燃物，並未燃燒起來，告訴人李俊德之住宅及車子未受
    損害，足證被告一開始即無放火燒燬住宅及自小客車之故意
    云云。惟查，上開4 瓶玻璃瓶內之無鉛汽油約有該瓶2 分之
    1 含量，且衛生紙亦有塞入瓶內之情形，經點燃後有引爆之
    可能性，此有高雄市政府警察局新興分局100 年9 月30日高
    市警新分偵字第1000026116號函在卷可參（見本院訴字卷第
    15頁），是上開衛生紙確有塞入瓶內，作為燃燒瓶內汽油之
    引信，被告辯稱沒有把可點燃的芯塞在瓶口裡面云云，並非
    可採，況縱使被告僅把衛生紙塞在瓶口，在玻璃瓶扔擲出去
    後之動態狀況下，衛生紙仍會與瓶內汽油相接觸，亦具有高
    度之危險性無疑；再者，被告供承在扔擲上開玻璃瓶前，有
    點火引燃衛生紙後再予以扔擲之情（見本院審訴卷第41頁）
    ，復參諸衛生紙有塞入瓶內之事實，且汽油係一易燃性之物
    品，點火引燃該衛生紙後，火焰持續燃燒觸及瓶內汽油時，
    實足以起火燃燒而引發火災，且玻璃瓶在扔擲後，極可能因
    此摔破而使其內汽油油漬四處噴濺，將延燒所觸及之物品，
    進而在汽油助燃下引發大火，此乃一般生活經驗及常識，被
    告自不可能不知，惟其猶決意點火引燃，則其當已著手於放
    火行為之實行，若被告僅係基於恐嚇犯意，又何需點火引燃
    衛生紙並予以扔擲該玻璃瓶，此行為已非單純惡害之通知行
    為，是被告辯稱僅係要嚇唬對方云云，實難採信；復觀之現
    場勘察報告及現場照片（見偵二卷第62頁至第71頁），李俊
    德上址住宅除2 樓及3 樓外牆有遭扔擲上開玻璃瓶外，1 樓
    騎樓處亦有玻璃瓶及玻璃碎片，且甚接近1 樓大門處，顯見
    被告已非單純高空長距離扔擲上開玻璃瓶，辯護人所稱恐有
    誤會，再觀之1 樓騎樓旁懸掛信箱處係由數長方形木板所組
    成，而木質物品具易燃性，前揭照片中編號4 之玻璃瓶亦僅
    在該處旁，是若火勢延燒將因汽油助燃，一發不可收拾，從
    而被告有放火燒燬現供人使用住宅之故意，自堪認定。至被
    告復辯稱伊將玻璃瓶扔擲出去前有甩一下，確定火有熄掉才
    丟出去云云，然被告於警詢、偵查及本院第一次準備程序中
    均未為上開供述，且觀之監視器錄影畫面翻拍照片（見偵二
    卷第36頁至第39頁），被告扔擲上開玻璃瓶之動作為連續無
    間斷，並無如其所述有甩一下之動作，是上開辯稱應為卸責
    之詞，無足遽信。
  (三)就上開犯罪事實二之部分，業據被告警詢、偵查及本院審理
    時坦承不諱（見100 年度少連偵字第43號卷【下稱偵一卷】
    第3 頁反面至第4 頁、第51頁至第53頁，本院審訴卷第40頁
    ，本院訴字卷第35頁、第61頁），核與證人縣緯益、廖忠義
    於警詢及偵查、證人王啟益於警詢證述情節相符（見偵一卷
    第5 頁反面至第6 頁反面、第8 頁至第9 頁、第11頁及其反
    面、第43頁至第44頁），並有監視器錄影畫面翻拍照片10張
    在卷可憑（見偵二卷第16頁至第19頁），堪認被告上開任意
    性自白，確均與事實相符。
  (四)綜上所述，本件事證已臻明確，被告上開犯行均洵堪認定，
    應予依法論科。
二、核被告就犯罪事實一所為，係犯刑法第320 條第1 項之竊盜
    罪及刑法第173 條第3 項、第1 項之放火燒燬現供人使用之
    住宅未遂罪；就犯罪事實二所為，係犯刑法第305 條之恐嚇
    危害安全罪。而被告於99年10月9 日當時係承租「新光諾貝
    爾」大樓之住戶，業如前述，且該大樓地下室係屬共通的（
    見本院審訴卷第40頁），被告自得進出該大樓地下室，是檢
    察官認被告至該大樓地下B2停車場，竊取林麗卿所有上開機
    車之行為，係犯刑法第321 條第1 項第1 款侵入有人居住之
    建築物犯竊盜罪嫌云云，尚有未合，惟因上開犯罪事實，其
    基本社會事實均為同一，爰依法變更起訴法條而加以審判。
    被告所為上開各罪間，犯意各別，行為互殊，應予分論併罰
    。又就放火燒燬現供人使用之住宅部分，被告已著手於犯罪
    行為之實行而不遂，為未遂犯，爰依刑法第25條第2 項規定
    ，按既遂犯之刑減輕之。爰審酌被告僅因細故即心生不滿，
    亦不思依正常法律途徑解決糾紛，竟不問是非，逕自報復，
    視法令如無物，先竊取林麗卿所有之機車後，復前往被害人
    李俊德住宅扔擲內裝無鉛汽油之玻璃瓶，在可預見該住宅可
    能因此延燒之結果下，仍置他人性命、財產安全於不顧，所
    為之犯罪情節非輕，另又持西瓜刀恐嚇被害人王啟益，造成
    王啟益心生畏懼，所為亦無足取，惟念及其犯後就上開竊盜
    及恐嚇部分坦承犯行，態度尚佳，暨其犯罪之手段、所生危
    害等一切情狀，分別量處如主文所示之刑，並定其應執行之
    刑，以示懲儆。而被告就犯罪事實一之竊盜罪部分，及犯罪
    事實二之恐嚇罪部分，雖均得易科罰金，然因與不得易科罰
    金之他罪併合處罰結果而不得易科罰金，依司法院大法官會
    議釋字第144 號解釋意旨，自亦無庸為易科折算標準記載。
    另扣案之七分褲1 件及拖鞋1 雙，雖係被告所有，然均為日
    常生活所用之物，與犯罪事實並無直接相關連，爰不為沒收
    之宣告；被告持以犯上開竊盜犯行之鑰匙1 支，及持以犯上
    開恐嚇犯行之西瓜刀1 把，並未扣案，且非屬違禁物，另被
    告亦供承該鑰匙已經不見，西瓜刀已遭其丟棄等語（見本院
    訴字卷第61頁反面，本院審訴卷第41頁），為免日後執行之
    困難，爰不為沒收之宣告；至上開4 瓶玻璃瓶，經警方採證
    後，因空瓶含有揮發性易燃液體，不易保存，故經於採證後
    已銷毀丟棄，有高雄市政府警察局新興分局偵查隊職務報告
    可佐（見本院審訴卷第54頁），就此為免執行困難，亦不為
    沒收之宣告，附此敘明。
三、公訴意旨另以：被告於100 年10月10日早上6 時43分許抵達
    李俊德上址住宅後，基於放火燒燬現未有人所在之車之犯意
    ，燃點上開玻璃瓶口之衛生紙，擲向李俊德停放在住宅騎樓
    內之車牌號碼9535-FA 號自用小客車，嗣前開汽油瓶口原經
    點燃之衛生紙上火苗於空中熄滅，汽油瓶未引爆，致被告未
    放火得逞，因認被告此部分涉犯刑法第174 條第5 項、第1
    項放火燒燬現未有人所在之他人所有之車罪嫌。惟查，證人
    李俊德雖於警詢證述有遭丟擲汽油彈在汽車上云云（見偵二
    卷第27頁），然被告坦承稱當時被害人門口雖有一台車子，
    但伊係要丟門口而非車子等語（見本院訴字卷第60頁反面）
    ，復觀之現場勘察報告及現場照片（見偵二卷第62頁至第71
    頁），被害人李俊德上址住宅之2 樓、3 樓外牆有遭扔擲玻
    璃瓶之痕跡，另玻璃碎片主要係散落在1 樓騎樓地，上開自
    小客車周圍僅有車前地上一處小碎片，其餘均無該車遭扔擲
    或損壞之痕跡，是由前揭客觀證據顯示，被告應無放火燒燬
    現未有人所在之他人所有之車之犯意甚明，惟此部分如成立
    犯罪，因與前揭放火燒燬現供人使用之住宅未遂罪部分係接
    續而為，在時間、地點上均難以強行分割，應可認被告係以
    一個意思決定而為上開行為，在刑法評價上可認係包括之一
    行為予以評價，刑罰權僅有單一而具一罪關係，從而就此部
    分爰不另為無罪之諭知。
據上論斷，應依刑事訴訟法第299 條第1 項前段、第300 條，刑
法第320 條第1 項、第173 條第3 項、第1 項、第305 條、第25
條第2 項、第51條第5 款，刑法施行法第1 條之1 ，判決如主文
。
本案經檢察官吳書怡到庭執行職務。
中    華    民    國   100    年    11    月    30    日
                  刑事第九庭    審判長法  官  鄭詠仁
                   
                                      法  官  王麗芳

                                      法  官  王宗羿
以上正本係照原本作成。
如不服本判決應於收受判決後10日內向本院提出上訴書狀，並應
敘述具體理由。其未敘述上訴理由者，應於上訴期間屆滿後20日
內向本院補提理由書(均須按他造當事人之人數附繕本)「切勿逕
送上級法院」。
中    華    民    國   100    年    11    月    30    日
                                書記官  王淑娟
附錄論罪科刑法條：
中華民國刑法第320條
意圖為自己或第三人不法之所有，而竊取他人之動產者，為竊盜
罪，處 5 年以下有期徒刑、拘役或 5 百元以下罰金。
意圖為自己或第三人不法之利益，而竊佔他人之不動產者，依前
項之規定處斷。
前二項之未遂犯罰之。

中華民國刑法第173條
放火燒燬現供人使用之住宅或現有人所在之建築物、礦坑、火車
、電車或其他供水、陸、空公眾運輸之舟、車、航空機者，處無
期徒刑或7 年以上有期徒刑。
失火燒燬前項之物者，處1 年以下有期徒刑、拘役或5 百元以下
罰金。
第一項之未遂犯罰之。
預備犯第一項之罪者，處1 年以下有期徒刑、拘役或3 百元以下
罰金。

中華民國刑法第305條
以加害生命、身體、自由、名譽、財產之事，恐嚇他人致生危害
於安全者，處2 年以下有期徒刑、拘役或3 百元以下罰金。